臺灣士林地方法院刑事判決　　　　　　　　　　　　　　九十年度易字第九一七號
　　聲　請　人　臺灣士林地方法院檢察署檢察官
　　被　　　告　乙○○
　　選任辯護人　蘇衍維律師
　　被　　　告　丙○○
右列被告因傷害等案件，經檢察官聲請簡易判決處刑（九十年度偵字第七八二號、第
九八五號），本院認不宜為簡易判決處刑（九十年度簡字第一四七三號），改依通常
程序審理，判決如左：
    主  文
乙○○傷害人之身體，處拘役肆拾日，如易科罰金，以參佰元折算壹日；又公然侮辱
人，處拘役貳拾日，如易科罰金，以參佰元折算壹日。應執行拘役伍拾伍日，如易科
罰金，以參佰元折算壹日。
丙○○傷害人之身體，處拘役伍拾日，如易科罰金，以參佰元折算壹日；又公然侮辱
人，處拘役參拾日，如易科罰金，以參佰元折算壹日；又以加害財產之事，恐嚇他人
致生危害於安全，處有期徒刑參月，如易科罰金，以參佰元折算壹日。應執行拘役柒
拾伍日，如易科罰金，以參佰元折算壹日。
    事  實
一、乙○○於民國（下同）八十九年七月十五日晚上六時三十分許，搭乘其夫甲○○
    （另為不起訴處分確定）所駕駛之ＨＯ─８３５５號自小客車，與甲○○女友丙○○相約外出談判，丙○○駕駛８Ｆ─３５１５號自小客車至甲○○、乙○○住
    處後，即尾隨甲○○車輛後方欲攔下甲○○，雙方沿路追逐，車行至台北縣淡水
    鎮○○街，丙○○竟故意連續自後方追撞甲○○駕駛之車輛，至大仁街四二號前
    之公共場所，因撞擊力量過大，致甲○○車輛失控停下（毀損部分未據告訴），
    丙○○則撞到路邊電線桿停下。乙○○見狀即下車與丙○○理論，進而發生口角
    ，渠二人遂基於傷害之犯意而拉扯互毆，乙○○因而受有右上臂撕裂傷（０．四
    ×０．一公分）及多處挫傷（二×一公分；一．五×一公分）暨上唇兩處撕裂傷
    （各約０．一×０．一公分）等傷害；丙○○則受有右上臂三處瘀血（三公分×
    三公分；四公分×二公分：六公分×二公分）、右上臂紅腫（三×０．二公分）
    之傷害，於雙方爭執中，乙○○、丙○○並均基於公然侮辱之犯意，於該公眾場
    所互相以「瘋女人」、「幹你娘」、「三八女人」等足以妨害名譽之言語辱罵對
    方。丙○○復於八十九年四月二十二日打電話與乙○○，於通話中發生爭執，丙○○竟以加害財產之事對乙○○嚇稱：「撞爛你的檳榔攤不算什麼，．．．較量
    看看才知道．．．」等語，致乙○○心生畏懼。
二、案經丙○○、乙○○訴由台北縣警察局淡水分局報告台灣士林地方法院檢察署檢
    察官偵查聲請簡易判決處刑，本院改依通常程序審理。
    理  由
一、訊據被告乙○○矢口否認涉有毆打、辱罵丙○○之犯行，辯稱：當時是丙○○一
    直來撞伊的車，直到撞到電線桿時她才停下來，伊剛出車門時丙○○也下車，她
    就過來打伊二下耳光，又捏伊右手上臂及嘴唇內側，伊只有用皮包擋，並未還手
    ，丙○○所受的傷是自己撞電線桿所造成的，甲○○當時有拉開渠二人並打電話
    報警，丙○○有罵伊「瘋女人」、「幹你娘」，伊只有說「這個女人怎麼這樣」
    ，並未辱罵她云云，被告丙○○固坦承與乙○○發生爭執，並有打被告乙○○一
    巴掌，罵乙○○「三八女人」之事實，惟矢口否認涉有上開犯行，辯稱：當初是
    乙○○約伊出去，因為乙○○口氣不好，所以伊氣沖沖開車去找他們，並跟在他
    們車後，乙○○他們的車子開得很快又緊急煞車，伊煞車不及才二次撞到他們的
    車，後來他們又突然調頭，好像要撞到伊，伊為了閃躲，擦撞停在路邊的好幾部
    車，最後撞到電線桿才停下來，伊打開車門後被告乙○○就動手打伊，伊有用手
    擋，並罵她「三八女人」，在她一直打伊時，伊有還手打她一巴掌，伊並未說「
    撞爛你的檳榔攤不算什麼，．．．較量看看才知道．．．」，可能是她說要砸伊
    的店時，伊就說那伊也要撞她的店云云。經查：
（一）右揭事實，迭據告訴人兼被告乙○○、丙○○指訴甚詳，並有驗傷診斷書二份
      、受傷照片數禎附卷可稽。而證人甲○○於警訊中即證稱：「（你是否有看見
      丙○○打你妻子乙○○，於八十九年七月十五日十八時三十分在大仁街四十二
      號前？）我看到兩人互毆。我沒看見誰先打誰。」、「（丙○○於現場有無辱
      罵乙○○及恐嚇乙○○？）兩人有吵架並辱罵，但無恐嚇。」（見偵查卷第十
      一頁）等語，即被告乙○○於警訊中亦供稱：「她一直打我，我基於自衛，我
      有還手。」（見九十年度偵字第七八二號卷第十二頁背面）；被告丙○○於偵
      查中自承：有罵乙○○「瘋女人」（見九十年度偵字第七八二號卷第四十一頁
      背面）等語。
（二）雖證人甲○○於偵查中改稱：丙○○的傷是她自己撞車時弄傷的，丙○○下車
      打乙○○，伊過去將她們分開，丙○○就打伊一巴掌，乙○○沒有打丙○○，
      丙○○有罵乙○○「瘋女人」、「幹你娘」，乙○○沒有罵丙○○等語（見九
      十年度偵字第七八二號卷第二十四頁背面、第二十五頁），於本院調查中又證
      稱：丙○○一下車就打乙○○一個耳光，打時口中一直罵，沒有注意到她說什
      麼，因為當時很亂，沒有注意到乙○○有無罵人，有無還手等語（見本院九十
      一年五月二十一日訊問筆錄），然甲○○於九十年十一月二十七日、九十一年
      五月二十一日本院調查時，經本院訊問其在警訊中所言是否真實時，稱：「（
      在警局裡說的都是實話？）是的。」、「（你當時說，看她們二人互毆，沒有
      看到誰先打誰，你當時是否有這樣跟警察說？）有。（你講這些話時，警察有
      無恐嚇你？打你？或威脅你？）他叫我到後面去，勸我們和解，但警察並沒有
      打我、恐嚇我。我跟我太太是分別做筆錄的。（你當時是否說，她們有吵架並
      辱罵，但無恐嚇，你是否有這樣告訴警察？）對。（你講這些話時警察有無恐
      嚇你？打你？或威脅你？）沒有。」，是甲○○之警訊筆錄既係出於自由意識
      下所為，且於案發當日（七月十五日）所製作，記憶較清晰，自為可採，而甲○○自承與被告丙○○曾交往過，目前未再繼續交往，本件紛爭係因其所引致
      ，是甲○○因出軌自知理虧且與被告乙○○婚姻關係仍存但與被告丙○○未再
      交往之情況下，於偵查及本院調查中之證詞自有偏頗被告乙○○之可能，自不
      足採信。
（三）另至現場處理之員警劉伊德於本院調查中證稱：「（你到現場時，雙方有無拉
      扯或爭執？）有爭執。（有無看到丙○○打乙○○的動作？）我記得雙方拉扯
      ，互相質問，雙方都講一些氣話，雙方有一些粗魯動作，但乙○○的先生擋在
      中間。（有無看到乙○○打丙○○？）爭執時有動作，但好像甲○○擋在中間
      ，當時雙方都有舉動。」、「（你到現場時，她們雙方是否還有爭執或拉扯？
      ）有爭執，而且雙方都有動作，但因為乙○○的先生擋在中間，我所謂的動作
      就是手有要打的動作，腳有踢的動作，但都被乙○○的先生擋掉，這是我親眼
      所見。」（見本院九十一年七月九日訊問筆錄），亦可見直到員警至現場處理
      時，被告二人仍氣憤難消，互相質問，口出氣話，且均有手打、腳踢之動作，
      但都被甲○○擋掉，依此情狀觀之，實難想像被告二人先前一方有任令對方毆
      打、辱罵，而均未與之對罵、互毆之可能，是被告乙○○辯稱未還手、未辱罵
      丙○○云云，並不足採信。而彼此互毆，必一方初無傷人之行為，因排除對方
      不法之侵害而加以還擊，始得以正當防衛論，故無從分辨何方為不法侵害之互
      毆行為，不得主張正當防衛，且衡之一般社會經驗法則，互毆係屬多數動作構
      成單純一罪而互為攻擊之傷害行為，縱令一方先行出手，而還擊一方在客觀上
      苟非單純僅對於現在不法之侵害為必要排除之反擊行為，因其本即有傷害之犯
      意存在，則對其互為攻擊之還手反擊行為，自無主張正當防衛權之餘地（最高
      法院七十三年台上字第一五二二號、八十四年度台非字第二０八號判決參照）
      ，是被告二人既係無從分辨何方為不法侵害之互毆行為，自均不得主張正當防
      衛甚為灼然。
（四）末查，被告丙○○辯稱未恐嚇被告乙○○云云，然其於偵查中供稱：「（乙○○說她在四月二十二日有錄音說『撞爛你的檳榔攤算什』？）是乙○○不時打
      電話騷擾我，我回答他的氣話，我沒有真正要撞爛他的檳榔攤。」（見九十年
      度偵字第七八二號卷第四十二頁），「（檢察官問乙○○：錄音帶中劉恐嚇你
      什麼？）她要撞爛我檳榔攤。（檢察官問丙○○：為何如此？）可能是被她激
      出來的，是電話上的對罵。（檢察官問丙○○：有說『撞爛你檳榔攤算什麼』
      ？）在電話中互罵，我忘記說什麼了，她口氣也不好。」（見九十年度偵字第
      七八二號卷第四十七頁背面），足見被告丙○○並不否認曾有說過上開言語，
      雖其辯稱並無恐嚇之故意，且並未真的去做，然上開禍害之通知，已足使被告
      乙○○心生畏怖，而有不安全感，業據被告乙○○指訴在卷，且惡害之通知並
      不以發生客觀上之危害為要件，是被告丙○○所辯亦不足採信，至於本院於九
      十一年七月九日審理時，當庭勘驗被告乙○○庭呈被告丙○○上開恐嚇之錄音
      帶，該錄音帶內容因聲音非常吵雜，僅能聽到二個非常快速講話的聲音，且以
      台語說「較量看看」、「大」、「拼看看才知道」，其餘均快速吵雜而模糊無
      法分辨，有本院勘驗筆錄一份在卷可稽，是錄音帶內容大部分因快速吵雜、模
      糊而無法分辨，尚未能因此據為有利或不利於被告丙○○之認定，附此敘明。
（五）縱上觀之，被告二人所辯，均係飾卸之詞，不足採信，本案事證明確，被告二
      人之犯行均洵堪認定。
二、核被告乙○○、丙○○互毆成傷、以三字經等語辱罵對方之所為，均分別犯刑法
    第二百七十七條第一項傷害罪及同法第三百零九條第一項之公然侮辱罪，被告丙○○對被告乙○○嚇稱「撞爛你的檳榔攤不算什麼，．．．較量看看才知道」乙
    語，另犯刑法第三百零五條恐嚇危害安全罪。爰審酌被告丙○○身為被告乙○○
    婚姻之第三者，為攔阻甲○○停車未果，竟沿路追逐，且在碰撞停車後與被告乙○○大打出手且相互辱罵，其惡性較被告乙○○為重，然被告丙○○犯後大部坦
    承犯行、被告乙○○則均未坦承，雙方所受傷害均非嚴重等一切情狀，分別量處
    如主文所示之刑，而刑法第四十一條業於九十年一月十日修正公布並於同年一月
    十二日生效，然該條文之修正係攸關日後執行問題，尚非法律之變更，毋庸比較
    新舊法，故應適用修正後之刑法第四十一條前段規定諭知易科罰金之折算標準，
    並均定執行刑。
據上論斷，應依刑事訴訟法第四百五十二條、第四百四十九條第一項、第二百九十九
條第一項前段，刑法第二百七十七條第一項、第三百零五條、第三百零九條第一項、
第五十一條第六款、第四十一條第一項前段，罰金罰鍰提高標準條例第一條前段、第
二條，判決如主文。
本案經檢察官楊淑芬到庭執行職務。
中      華      民      國     九十一    年      七     月    二十三    日
                                     臺灣士林地方法院刑事第四庭
                                         法  官  楊  迺  伶
右正本證明與原本無異。
如不服本判決，應於判決送達後十日內，向本院提出上訴狀。
                                         書記官  趙  彩  彤
中      華      民      國     九十一    年      七     月    二十九    日
參考法條：
中華民國刑法第二百七十七條：
(普通傷害罪)
傷害人之身體或健康者，處三年以下有期徒刑、拘役或一千元以下罰金。
犯前項之罪因而致人於死者，處無期徒刑或七年以上有期徒刑；致重傷者，處三年以
上十年以下有期徒刑。
中華民國刑法第三百零五條：
(恐嚇危害安全罪)
以加害生命、身體、自由、名譽、財產之事，恐嚇他人致生危害於安全者，處二年以
下有期徒刑、拘役或三百元以下罰金。
中華民國刑法第三百零九條：
(公然侮辱罪)
公然侮辱人者，處拘役或三百元以下罰金。
以強暴犯前項之罪者，處一年以下有期徒刑、拘役或五百元以下罰金。
